【裁判字號】    89,台上,2788
【裁判日期】    890518
【裁判案由】    違反槍砲彈藥刀械管制條例
【裁判全文】
最高法院刑事判決                              八十九年度台上字第二七八八號
    上  訴  人  甲○○
右上訴人因違反槍砲彈藥刀械管制條例案件，不服台灣高等法院台中分院中華民國八
十七年四月二十八日第二審判決（八十七年度上訴字第八三一號，起訴案號：台灣台
中地方法院檢察署八十七年度偵字第六三六號) ，提起上訴，本院判決如左：
    主  文
原判決撤銷，發回台灣高等法院台中分院。
    理  由
本件原判決認定上訴人甲○○於民國八十二年間，在台中縣東勢鎮三六九玩具店購得
具有殺傷力之玩具空氣長槍一支，未經許可而持有之，並藏放在台中縣新社鄉○○村
○○街二九號旁之空屋內，經警於八十六年十二月二十三日查獲等情。因而撤銷第一
審判決，改判仍論處上訴人未經許可，持有可發射金屬具有殺傷力之玩具空氣長槍罪
刑。固非無見。
惟查：(一)槍砲彈藥刀械管制條例第十九條第一項規定：「犯第七條、第八條、第十條
、第十一條、第十二條第一項至第三項、第十三條第一項至第三項之罪，經判處有期
徒刑者，應於刑之執行完畢或赦免後，令入勞動場所，強制工作，其期間為三年。」
此項規定不問對行為人有無預防矯治其社會危險性之必要，一律宣付強制工作三年，
限制其中不具社會危險性之受處分人之身體、自由部分，其所採措施與所欲達成預防
矯治之目的及所需程度，不合憲法第二十三條所定之比例原則，業經司法院大法官會
議於八十七年十二月十八日作成釋字第四七一號解釋，就其中不問行為人有無預防矯
治其社會危險性之必要，一律宣付強制工作三年之部分，宣告違憲，應自該解釋公布
之日起不予適用。但犯該條例第十九條第一項所列舉之罪，依個案情節，考量行為人
所為行為之嚴重性、行為人所表現之危險性，及對於行為人未來行為之期待性，倘與
比例原則相當者，仍應適用該條例宣告保安處分，作特別預防之處置，以達教化與治
療之目的。原判決依槍砲彈藥刀械管制條例第十一條第四項規定，論處上訴人未經許
可，持有可發射金屬具有殺傷力之玩具空氣長槍罪刑，並依同條例第十九條第一項規
定宣告應於刑之執行完畢或赦免後，令入勞動場所強制工作三年。但未斟酌上訴人犯
罪之情節，考量其行為之嚴重性、所表現之危險性及對其未來行為之期待性，與比例
原則是否相當，於理由內詳細論敘，即遽以上訴人所犯係該條例第十九條第一項所列
舉之罪，而逕為保安處分之宣告，難謂無判決不載理由之違法。(二)刑法第三十八條第
一項第二款所定得沒收之供犯罪所用或犯罪預備之物，必屬於犯人，且於犯罪有直接
關係者，始屬相當。原判決謂扣案之瓦斯鋼瓶六瓶為上訴人所有供犯罪之用，應予宣
告沒收（見原判決第三面第十一、十二行）。但事實欄則僅泛載「為警持搜索票，在
上址當場查獲，並扣得玩具空氣長槍一支及瓦斯鋼瓶六瓶」，而就扣案之瓦斯鋼瓶六
瓶是否屬上訴人所有，究竟如何供犯罪之用，則未明白認定，詳記於事實欄，尚不足
為判斷其適用法律正當與否之依據。上訴意旨指摘原判決違背法令，尚非全無理由，
應認有撤銷發回更審之原因。
據上論結，應依刑事訴訟法第三百九十七條、第四百零一條，判決如主文。
中      華      民      國    八十九    年      五      月     十八     日
                              最高法院刑事第六庭
                                  審判長法官  紀  俊  乾
                                        法官  黃  正  興
                                        法官  陳  東  誥
                                        法官  張  春  福
                                        法官  韓  金  秀
      右正本證明與原本無異
                                              書  記  官
中      華      民      國    八十九    年      五      月    二十三    日


司法院資訊處製作；財團法人民間司法改革基金會備份。
